【裁判字號】    98,訴,470
【裁判日期】    980416
【裁判案由】    違反毒品危害防制條例
【裁判全文】
臺灣彰化地方法院刑事判決              98年度訴字第470號
公  訴  人  臺灣彰化地方法院檢察署檢察官
被      告  甲○○
                    現另案在臺灣彰化監獄執行中
上列被告因違反毒品危害防制條例案件，經檢察官提起公訴（九
十八年度毒偵字第六二、二七五號），本院依簡式審判程序判決
如下：
    主  文
甲○○施用第一級毒品，累犯，處有期徒刑拾月；又施用第一級
毒品，累犯，處有期徒刑拾月。應執行有期徒刑壹年貳月。
    事  實
一、甲○○前因於民國九十三年十一月三十日為警採尿前回溯九
    十六小時內之某時施用第一級毒品之案件，經本院以九十四
    年度訴字第五七號判處有期徒刑一年二月，嗣經上訴，由臺
    灣高等法院臺中分院以九十四年度上訴字第一三七五號審理
    時，再於九十四年七月二十八日撤回上訴而確定；因竊盜案
    件，經本院以九十四年度易字第一○八○號判處有期徒刑十
    月確定，因施用第一級毒品案件，經本院以九十四年度訴字
    第一八一一號判處有期徒刑一年四月確定，上開二案，再經
    本院以九十五年度聲字第一二一四號裁定合併定其應執行之
    刑為有期徒刑二年確定；復與首揭案件送監接續執行，後經
    本院以九十六年度聲減字第一三七八號裁定，將本院九十四
    年度易字第一○八○號竊盜案件減為有期徒刑五月，將本院
    九十四年度訴字第一八一一號施用第一級毒品案件減為有期
    徒刑八月，並合併定其應執行之刑為有期徒刑一年確定，甫
    於九十六年十一月一日縮刑期滿而執行完畢。又因施用第一
    級毒品案件，經本院以九十七年度訴字第二七五六號分別判
    處有期徒刑七月、七月，應執行有期徒刑十月確定，因竊盜
    案件，經本院以九十七年度易字第一七七四號判處有期徒刑
    三月確定，因竊盜案件，經本院以九十七年度易字第一六○
    九號分別判處有期徒刑三月、三月，應執行有期徒刑五月確
    定，因施用第一級毒品案件，經本院以九十七年度訴字第二
    九二八號判處有期徒刑八月確定，上開案件，嗣於九十七年
    十二月十六日送監接續執行，現仍在臺灣彰化監獄執行中。
    另因施用毒品案件，經本院以八十八年度毒聲字第一三四八
    號裁定送觀察、勒戒後，認有繼續施用毒品之傾向，再經本
    院以八十八年度毒聲字第一六五三號裁定送強制戒治，嗣經
    戒治所評定合格，認無繼續戒治之必要，由本院以八十八年
    度毒聲字第五二○二號裁定停止戒治，所餘戒治期間付保護
    管束，後經本院以八十九年度毒聲字第一○四二號裁定撤銷
    停止戒治，令入戒治處所繼續施以強制戒治，並於八十九年
    八月七日執行完畢。詎甲○○仍不知悔改，復基於施用第一
    級毒品海洛因之犯意，先後為下列施用第一級毒品海洛因之
    犯行：
  (一)於九十七年十一月十九日上午十時許，在其位於彰化縣和美
    鎮○○里○○○村○街七號住處內，以將第一級毒品海洛因
    摻入香菸點燃抽吸之方式，施用第一級毒品海洛因一次。嗣
    於九十七年十一月二十一日上午八時十五分許，經警持臺灣
    彰化地方法院檢察署檢察官核發之強制到場採尿許可書，強
    制其至彰化縣警察局員林分局偵查隊採集尿液，於未被有偵
    查犯罪職權之機關或公務員發覺其犯罪前，主動向上開偵查
    隊警員表示其犯行，而自首接受裁判。
  (二)於九十七年十二月一日上午十時許，在彰化縣彰化市之彰化
    火車站公共廁所內，以將第一級毒品海洛因摻入香菸點燃抽
    吸之方式，施用第一級毒品海洛因一次。嗣於九十七年十二
    月三日下午二時許，為警通知至彰化縣警察局和美分局偵查
    隊，於未被有偵查犯罪職權之機關或公務員發覺其犯罪前，
    主動向上開偵查隊警員表示其犯行，而自首接受裁判。
二、案經彰化縣警察局員林分局、和美分局報告臺灣彰化地方法
    院檢察署檢察官偵查起訴。
    理  由
一、按除被告所犯為死刑、無期徒刑、最輕本刑為三年以上有期
    徒刑之罪或高等法院管轄第一審案件者外，於刑事訴訟法第
    二百七十三條第一項程序進行中，被告先就被訴事實為有罪
    之陳述時，審判長得告知被告簡式審判程序之旨，並聽取當
    事人、代理人、辯護人及輔佐人之意見後，裁定進行簡式審
    判程序；除簡式審判程序、簡易程序及第三百七十六條第一
    款、第二款所列之罪之案件外，第一審應行合議審判；刑事
    訴訟法第二百七十三條之一第一項、第二百八十四條之一分
    別定有明文。本件被告甲○○所犯係死刑、無期徒刑、最輕
    本刑為三年以上有期徒刑或高等法院管轄第一審案件以外之
    罪，且於本院行準備程序時就被訴事實為有罪之陳述，經受
    命法官告知簡式審判程序之旨，並聽取公訴人、被告之意見
    後，本院合議庭認無不得或不宜改依簡式審判程序進行之處
    ，經評議結果，裁定改由受命法官獨任行簡式審判程序，合
    先敘明。
二、訊據被告甲○○對於上開施用第一級毒品海洛因之犯行，均
    坦承不諱，且其先後於九十七年十一月二十一日、同年十二
    月三日自首後，經警採其尿液送驗，結果均呈嗎啡陽性反應
    ，此有應受尿液採驗人尿液檢體採集送驗紀錄表、尿液代號
    與真實姓名對照認證單各一紙、詮昕科技股份有限公司濫用
    藥物尿液檢驗報告二紙在卷可稽，復有照片六幀附卷為證，
    足徵被告之自白確與事實相符。另按毒品危害防制條例於九
    十二年七月九日修正公布，自九十三年一月九日施行，其中
    第二十條、第二十三條將施用毒品之刑事處遇程序，區分為
    「初犯」及「五年內再犯」、「五年後再犯」。依其立法理
    由之說明：「初犯」，經觀察、勒戒或強制戒治後，應為不
    起訴處分或不付審理之裁定；經觀察、勒戒或強制戒治執行
    完畢釋放後，「五年內再犯」者，因其再犯率甚高，原實施
    之觀察、勒戒及強制戒治既已無法收其實效，爰依法追訴或
    裁定交付審理。至於經觀察、勒戒或強制戒治執行完畢釋放
    後，「五年後再犯」者，前所實施之觀察、勒戒或強制戒治
    已足以遮斷其施用毒品之毒癮，為期自新及協助其斷除毒癮
    ，仍適用「初犯」規定，先經觀察、勒戒或強制戒治之程序
    。從而依修正後之規定，僅限於「初犯」及「五年後再犯」
    二種情形，始應先經觀察、勒戒或強制戒治程序。倘被告於
    五年內已再犯，經依法追訴處罰，縱其第三次（或第三次以
    上）再度施用毒品之時間，在初犯經觀察、勒戒或強制戒治
    執行完畢釋放五年以後，已不合於「五年後再犯」之規定，
    且因已於「五年內再犯」，顯見其再犯率甚高，原實施觀察
    、勒戒或強制戒治，已無法收其實效，即應依該條例第十條
    處罰。（最高法院九十五年度第七次刑事庭會議決議第二點
    參照）。本件被告前因施用毒品，經強制戒治後，於八十九
    年八月七日執行完畢，又於五年內之九十三年十一月三十日
    為警採尿前回溯九十六小時內之某時施用第一級毒品，經本
    院以九十四年度訴字第五七號判處有期徒刑一年二月，嗣經
    上訴，由臺灣高等法院臺中分院以九十四年度上訴字第一三
    七五號審理時，再於九十四年七月二十八日撤回上訴而確定
    ，此有臺灣彰化地方法院檢察署刑案資料查註紀錄表及臺灣
    高等法院被告前案紀錄表各一份在卷可考，則其再犯本件施
    用第一級毒品犯行，按諸前揭說明，自無毒品危害防制條例
    第二十條第三項規定之適用，而應按同條例第二十三條第二
    項規定，依法論科。本件事證明確，被告施用第一級毒品海
    洛因之犯行，均堪認定。
三、核被告所為，均係犯毒品危害防制條例第十條第一項之施用
    第一級毒品罪。被告為施用第一級毒品，而持有該級毒品，
    其持有之低度行為，應為施用之高度行為所吸收，不另論罪
    。再被告所犯上開二罪，係犯意各別、行為互殊，應予分論
    併罰。又被告前因施用第一級毒品案件，經本院以九十四年
    度訴字第五七號判處有期徒刑一年二月，嗣經上訴，由臺灣
    高等法院臺中分院以九十四年度上訴字第一三七五號審理時
    ，再於九十四年七月二十八日撤回上訴而確定；因竊盜案件
    ，經本院以九十四年度易字第一○八○號判處有期徒刑十月
    確定，因施用第一級毒品案件，經本院以九十四年度訴字第
    一八一一號判處有期徒刑一年四月確定，上開二案，再經本
    院以九十五年度聲字第一二一四號裁定合併定其應執行之刑
    為有期徒刑二年確定；復與首揭案件送監接續執行，後經本
    院以九十六年度聲減字第一三七八號裁定，將本院九十四年
    度易字第一○八○號竊盜案件減為有期徒刑五月，將本院九
    十四年度訴字第一八一一號施用第一級毒品案件減為有期徒
    刑八月，並合併定其應執行之刑為有期徒刑一年確定，甫於
    九十六年十一月一日縮刑期滿而執行完畢，此有臺灣彰化地
    方法院檢察署刑案資料查註紀錄表及臺灣高等法院被告前案
    紀錄表各一份在卷可稽，其於受有期徒刑執行完畢後，五年
    以內故意再犯本件有期徒刑以上之二罪，均為累犯，應依刑
    法第四十七條第一項規定，各加重其刑。再被告於為上開二
    件施用第一級毒品之犯行後，均係在未被有偵查犯罪職權之
    機關或公務員發覺其犯罪前，即分別主動向彰化縣警察局員
    林、鹿港分局偵查隊警員表示其犯行，而自首接受裁判，此
    有警詢筆錄各一份在卷可佐，爰依刑法第六十二條前段規定
    ，各減輕其刑，並均依刑法第七十一條第一項規定，與前開
    加重其刑部分，各先加後減。爰審酌被告曾因施用毒品經送
    觀察、勒戒、強制戒治後，仍未能戒斷，再犯本案之罪，顯
    然未能善體國家設置觀察、勒戒、強制戒治機構，協助毒品
    施用者戒除毒癮之良法美意，及其犯罪之動機、目的、品行
    、智識程度、所生危害，暨犯罪後坦承犯行，態度尚屬良好
    等一切情狀，分別量處如主文所示之刑，並定其應執行之刑
    。
據上論斷，應依刑事訴訟法第二百七十三條之一第一項、第二百
九十九條第一項前段，毒品危害防制條例第十條第一項，刑法第
十一條前段、第四十七條第一項、第六十二條前段、第五十一條
第五款，判決如主文。
本案經檢察官林子翔到庭執行職務。
中    華    民    國    98    年    4    月    16     日
                       刑事第六庭    法  官  鄭舜元
以上正本證明與原本無異。
如不服本判決應於收受判決後10日內向本院提出上訴書狀，並
應敘述具體理由。其未敘述上訴理由者，應於上訴期間屆滿後
20日內向本院補提理由書 (均須按他造當事人之人數附繕本)「
切勿逕送上級法院」。
中    華    民    國    98    年    4     月    16    日
                                       書記官  陳秀香
附錄：論罪科刑法條：
毒品危害防制條例第十條：
施用第一級毒品者，處六月以上五年以下有期徒刑。
施用第二級毒品者，處三年以下有期徒刑。


司法院資訊處製作；財團法人民間司法改革基金會備份。
